【裁判字號】    98,聲,453
【裁判日期】    980825
【裁判案由】    返還提存物
【裁判全文】
臺灣桃園地方法院民事裁定               98年度聲字第453號
聲  請  人  丙○○
相  對  人  嘉士精密機電有限公司
法定代理人  甲○○
相  對  人  喬森精密機電有限公司
法定代理人  乙○○
上列當事人間聲請返還提存物事件，本院裁定如下：
    主  文
聲請駁回。
    理  由
一、本件聲請略以：聲請人前依本院93年度裁全字第1021號民事
    裁定，曾提供面額新台幣（下同）1,000,000 元之台灣中小
    企銀無記名可轉讓定期存單1 紙（號碼：DK006748）為相對
    人供擔保後，經台灣高雄地方法院93年度存字第1195號提存
    在案，並經台灣高雄地方法院以93年度執全字第1044號事件
    假扣押執行相對人之財產。今本案聲請人已於民國96年9 月
    17日撤回上訴，並經聲請人以郵局存證信函（號碼：桃園南
    門郵局存證信函第00003 號）定21日以上之期間催告相對人
    就其假扣押執行所受之損害對聲請人行使權利，然相對人收
    受上開催告書後已逾21日以上之期間，迄未對聲請人行使權
    利，又未同意將提存之擔保金返還聲請人，爰依民事訴訟法
    第104 條第1 項第3 款之規定，聲請裁定返還提存物等語，
    並提出本院93年度裁全字第1021號民事裁定、台灣高雄地方
    法院93年度存字第1195號提存書、高等法院92年度智上字第
    53號民事撤回上訴狀（以上皆為影本）各1 份，及郵局存證
    信函（號碼：桃園南門郵局存證信函第00003 號）暨回執2
    份、相對人有限公司變更登記表2 份、相對人甲○○、乙○
    ○戶籍謄本各1 份為證。
二、按返還擔保金，依民事訴訟法第106 條準用第104 條之規定
    ，須符合：(一)應供擔保之原因消滅者。(二)供擔保人證明受擔
    保利益人同意返還者。(三)訴訟終結後，供擔保人證明已定20
    日以上之期間，催告受擔保利益人行使權利而未行使者，或
    法院依供擔保人之聲請，通知受擔保利益人於一定期間內行
    使權利並向法院為行使權利之證明而未證明者之要件，法院
    始得裁定返還擔保金。所謂「應供擔保原因消滅」，係擔保
    債務人因假扣押或假處分所受之損害，故必待無損害發生，
    或債權人本案勝訴確定，或就所生之損害已經賠償時，始得
    謂應供擔保之原因消滅（最高法院53年度臺抗字第279 號判
    例意旨參照）。又所謂「訴訟終結」，在因假扣押或假處分
    所供擔保之情形，因該擔保係為保障受擔保利益人因不當假
    扣押或假處分所受損害而設，倘執行法院已依假扣押或假處
    分裁定實施假扣押或假處分之執行，則在供擔保人撤回假扣
    押或假處分之執行前，受擔保利益人所受損害仍可能繼續發
    生，損害額既未確定，自無強令其行使權利之理。故在假扣
    押或假處分所供之擔保，供擔保人依民事訴訟法第106 條準
    用同法第104 條第1 項第3 款規定，聲請以裁定命返還其擔
    保金之場合，必供擔保人已撤回假扣押或假處分之執行，始
    得謂與該款所定之「訴訟終結」相當，而得依該條款行使定
    期催告之權利。因此條文所謂「訴訟終結」雖宜從廣義解釋
    ，包括執行程序終結在內，惟仍須債權人撤回假扣押或假處
    分執行之聲請，並定20日以上之期間催告受擔保利益人行使
    權利而未行使者，始符合供擔保人聲請返還擔保金之要件。
三、經查，聲請人主張之前揭事實，經本院依職權調閱台灣高雄
    地方法院93年度存字第1195號、93年度執全字第1044號、本
    院93年度裁全字第1021號等卷宗核閱屬實。然聲請人並未將
    上開假扣押執行事件予以撤回，依上開說明，本件尚難認與
    民事訴法第104 條第1 項第3 款所定之訴訟終結相當。再者
    ，聲請人以存證信函通知相對人即受擔保利益人於20日內行
    使權利（桃園南門郵局存證信函第00003 號），並未對相對
    人甲○○之戶籍址（台北縣林口鄉○○村○○鄰○○○路○ 段
    8 3 巷14弄70號2 樓）為送達，且僅屬於訴訟終結前之催告
    ，不生催告之效力。此外，聲請人亦未另提出相對人因假扣
    押已無損害發生、因假扣押所生之損害已經賠償或本案勝訴
    確定等事由之證明時，與民事訴訟法第104 條第1 款所稱「
    應供擔保之原因消滅」要件不符。綜上，本件聲請返還提存
    物與民事訴訟法規定要件不符，核無理由，應予駁回。
四、依民事訴訟法第106條前段、第104條第1項第3款、第95條、
    第78條，裁定如主文。
中    華    民    國    98    年    8     月    25    日
                  民事第一庭    法  官  林哲賢
以上正本係依照原本作成
如對本裁定抗告須於裁定送達後10日內向本院提出抗告狀，並應
繳納抗告裁判費新台幣1,000 元。
中    華    民    國    98    年    8     月    25    日
                                書記官  陳佳彬


司法院資訊處製作；財團法人民間司法改革基金會備份。
